---
title: "Test avec la version Rcpp et R"
author: "Dijkstra & Bellman-Ford"
date: '2023-02-05'
output: rmdformats::material
---

```{r setup, include=FALSE}
knitr::opts_chunk$set(echo = TRUE)
library(Rcpp)
library(microbenchmark)
library(ggplot2)

```

# Test des différentes fonctions en R et en Rcpp

## Données

```{r}
graph_DataFrame <-
  data.frame(from=c("1","6","2","2","2","2","7","7","5","3","3"),
           to=c("6","1","1","6","5","4","1","5","4","4","2"),
           weight=c(5,1,3,11,3,10,5,4,4,7,1))

matriceAdjacence = t(matrix(data = c(0  , 0  ,  0  ,  0  ,  0  ,    5  , 0,
                                   3  , 0  ,  0  ,  10 ,  3  ,   11  , 0,
                                   0  , 1  ,  0  ,  7  ,  0  ,   0   , 0,
                                   0  , 0  ,  0  ,  0  ,   0 ,    0  , 0,
                                   0  , 0  ,  0  ,  4  ,  0  ,    0  , 0,
                                   1  , 0  ,  0  ,  0  ,  0  ,    0  , 0,
                                   5  , 0  ,  0  ,  0  ,  4  ,    0  , 0), nrow  = 7))
matriceAdjacence

```

## Compilation

### Bellman Ford

```{r}
BellmanFordR(c("1", "2", "3", "4", "5", "6", "7"), graph_DataFrame, "3")
```

```{r}
bellmanFordRcpp(matriceAdjacence, 2)
```

### Dijkstra

```{r}
dijkstraRcpp(matriceAdjacence, 2, 5)
```

```{r}
DijkstraC(matriceAdjacence, 2)
```

```{r}
dijkstraR(graph_DataFrame,"3")
```

## Benchmark

```{r warning=TRUE, include=FALSE}
tm <- microbenchmark(BellmanFordR(c("1", "2", "3", "4", "5", "6", "7"), graph_DataFrame, "3"),
                     bellmanFordRcpp(matriceAdjacence, 2),
                     DijkstraC(matriceAdjacence, 2),
                     dijkstraRcpp(matriceAdjacence, 2, 5),
                     dijkstraR(graph_DataFrame,"3"))
```

```{r}
autoplot(tm)
```

### Interpretation

-   Il faut noter que les versions en Rcpp sont appriori plus rapide que les versions en R.
-   La version R de Bellman-Ford est plus rapide que la version R de Dijkstra
-   Les versions Rcpp de Bellman-Ford et Dijkstra sont rélativement équivalente avec quelques microsecondes en moins pour Dijkstra.
